【裁判字號】    98,交聲,900
【裁判日期】    990430
【裁判案由】    違反道路交通管理處罰條例聲明異議
【裁判全文】
臺灣新竹地方法院交通事件裁定         98年度交聲字第900號
移送機關  交通部公路總局新竹區監理所中壢監理站
異議人即
受處分人  乙○○更名前為邱靖.
上列受處分人因違反道路交通管理處罰條例案件，對於交通部公
路總局新竹區監理所中壢監理站民國98年10月6 日所為之壢監裁
字第裁53-HD0000000號違反道路交通管理事件裁決書，聲明異議
，本院裁定如下：
    主  文
原處分撤銷。
乙○○不罰。
    理  由
一、原處分意旨略以：案外人林朝春於民國98年5月31日9時18分
    許騎乘懸掛車牌RTY-912 號之普通輕型機車，行經臺中縣清
    水鎮○○路與中山路之交岔路口處時，為警臨檢發現林朝春
    所騎乘者，實際上係異議人即受處分人乙○○（改名前為邱
    靖文）名下所有，前已向監理站辦理車牌報廢註銷，車牌號
    碼原為RWG-446 之機車，因而認異議人未將報廢機車車體委
    託合格回收商回收，對於林朝春之「報廢登記之汽車仍行駛
    」、「使用他車牌照行駛」違規行為，亦應負責，經臺中縣
    警察局清水分局三田派出所員警王福裕填掣中縣警交字第HD
    0000000 號舉發違反道路交通管理事件通知單（下稱舉發通
    知單）逕行舉發，爰依道路交通管理處罰條例第12條第1 項
    第5 款、第9 款及同條第2 項之規定，裁處車主即異議人罰
    鍰新台幣（下同）21600 元等語。
二、異議意旨略以：伊名下所有車牌號碼RWG-446 號普通輕型機
    車，一直係由伊父親甲○○在台北縣鶯歌鎮工作使用，於97
    年間因該機車經常故障，決定向位於臺北縣鶯歌鎮○○路57
    0 號之「義興機車行」購買新車，乃將系爭舊車委由「義興
    機車行」負責人丙○○代為辦理牌照註銷報廢、車體回收之
    程序，亦將所有證件交付丙○○辦理，伊一直以為該車車牌
    已由丙○○向監理單位辦理報廢註銷，車體並已由丙○○交
    由回收商回收，嗣於98年10月間接獲中壢監理站寄交之違規
    通知單影本，始知該車號牌雖已辦理報廢，但車體未交予回
    收商完成回收，以致遭伊不認識之林朝春騎用，故此事不能
    歸責於伊，爰聲請撤銷原處分等語。
三、按「受處分人，不服主管機關所為之處分，得於接到裁決書
    之翌日起20日內，向管轄地方法院聲明異議。」，道路交通
    管理處罰條例第87條第1 項定有明文。經查：原處分機關以
    異議人違反上開規定，於98年10月6 日加以裁決處罰後，再
    以掛號郵務送達方式，向異議人之戶籍地即桃園縣平鎮市○○街6 號6 樓為送達，因未獲會晤本人亦無受領文書之同居
    人、受僱人或應送處所之接收郵件人員，遂於98年10月15日
    將郵件寄存於「平鎮郵局」，而由異議人之父甲○○於98年
    10月20日至上開郵局領取，嗣異議人委託其父甲○○於98年
    10月29日即向原處分機關以「交通違規案件陳述單」之方式
    申訴不服，有交通部公路總局新竹區監理所送達證書（交聲
    卷頁3 ）、郵件領取收據（交聲卷頁10）、交通違規案件陳
    述單（交聲卷頁4 ）在卷可稽；其雖然非以聲明異議狀聲明
    不服，然法律對於交通裁決案件應如何聲明異議並無制式規
    定，且訴訟權乃屬憲法保障人民之權利，亦毋庸對於異議格
    式嚴格限制因而剝奪人民之訴訟權利，是一般人民於收受裁
    決書後，倘在書狀內容業已針對特定案件載明不服之意旨，
    應認均屬合法之聲明異議，本案異議人上開以「交通違規案
    件陳述單」陳明不服之方式，既係於收受裁決書之後所為，
    應認係合法異議。至於異議人於98年11月25日復向本院提出
    聲明異議狀，有該聲明異議狀在卷可稽（交聲他卷頁1 ），
    然此僅係異議人於合法異議後之重複聲明，對於異議人之前
    合法異議並不影響，合先敘明。
四、按汽車（包含機器腳踏車）牌照借供他車使用、使用他車牌
    照行駛或報廢登記之汽車仍行駛者，處汽車所有人新臺幣3
    千6 百元以上1 萬8 百元以下罰鍰，並禁止其行駛；前項第
    5 款之牌照吊銷之，道路交通管理處罰條例第12條第1 項第
    5 款、第9 款及第2 項分別定有明文。又按汽車報廢，應填
    具異動登記書，向公路監理機關辦理報廢登記，並同時將牌
    照繳還，道路交通安全規則第30條第1 項規定之。惟按本條
    例之處罰，受舉發違反道路交通管理事件之受處罰人，認為
    受舉發之違規行為應歸責他人者，應於舉發違反道路交通管
    理事件通知單應到案日期前，檢附相關證據及應歸責人之相
    關證明文件，向處罰機關告知應歸責人，處罰機關應即另行
    通知應歸責人到案依法處理。逾期未依規定辦理者，仍依本
    條例各該違反條款規定處罰，道路交通管理處罰條例第85條
    第1 項、違反道路交通管理事件統一裁罰基準及處理細則第
    36條均有明文。
五、經查：
  (一)案外人林朝春騎乘異議人名下所有車牌號碼WRG-446 號之普
    通輕型機車，行經上開時、地為警臨檢發現，而有「報廢登
    記之汽車仍行駛」、「使用他車牌照行駛」等情，為異議人
    所不爭執外，且有臺中縣警察局中縣警交字第HD0000000 號
    舉發通知單、交通部公路總局新竹區監理所中壢監理站壢監
    裁字第裁53-HD0000000號違反道路交通管理事件裁決書各1
    紙在卷可稽，足堪認定。
  (二)惟查：上開普通輕型機車雖係登記於異議人之名下，但報廢
    前之使用人均為異議人之父親甲○○，而甲○○於97年間因
    系爭機車經常故障，欲向「義興機車行」購買新機車，便將
    該車交予「義興機車行」負責人丙○○，委託丙○○全權處
    理報廢回收事宜，除據異議人陳明在卷外，並經證人甲○○
    到庭證稱：「當時我要跟義興機車行買機車，我就把舊機車
    交給他們處理，後來怎麼樣處理我也不知道，丙○○就是把
    牌照報廢的單子拿給我。」等語，證人丙○○亦到庭證稱：
    「…甲○○就在我們機車行附近的工地工作，他的機車很舊
    常壞掉，他常騎到我們那邊修理，後來他的車子沒有辦法修
    理後，他就向我們買另一部中古車，他把他的舊車交給我們
    ，代為向監理所報廢，我就把他拿到監理所報廢，即註銷車
    牌…」等語明確，此外，並有本院依職權向交通部公路總局
    新竹區監理所桃園監理站調得系爭機車之機車車輛異動登記
    書影本一份在卷可稽，足證系爭機車業於97年3 月10日向桃
    園監理站申請報廢獲准，且車牌及行照均已繳回。
  (三)而異議人之父親甲○○將系爭機車交予「義興機車行」負責
    人丙○○代為處理報廢事宜後，就不曾再次使用該車，丙○○將該車車牌辦理註銷後，將車體置放於機車行外，不久後
    失竊，未完成車體回收程序，因此環保署無系爭車輛回收紀
    錄等情，除據證人丙○○到庭證稱：「…這部車主是他女兒
    ，後來車子要由報廢場來回收前…我就把車子放在我機車行
    門口，過了多久不見，我也忘記了。」等語外，並有行政院
    環境保護署99年3 月8 日環署基字第0990019351號函在卷可
    參，顯見丙○○將該車註銷車牌後，並未將車體交由回收商
    完成回收程序，而係置放於其機車行外遭人竊取，輾轉由案
    外人林朝春取得占有並使用之。
  (四)至於證人丙○○陳稱係因甲○○於車體回收前，急著取回異
    議人之身分證件及報廢三聯單，其才無法將車體交由回收商
    回收等語，然為證人甲○○當庭堅詞否認，並證稱：伊向「
    義興機車行」買機車，就把舊機車交給他們代為處理報廢事
    宜，丙○○有把牌照報廢的單子拿給伊，伊不知道車體丙○○後續如何處理，伊也沒有急著向丙○○拿回異議人之身分
    證件或報廢三聯單，丙○○跟伊說全部都辦好了等語。經查
    ：證人丙○○當庭業已坦承：「甲○○係先將系爭舊車給我
    報廢，再向我買車。」等語（審理卷頁27），則甲○○委託
    丙○○進行報廢程序後，丙○○尚有多次機會與甲○○聯絡
    ，倘甲○○曾急著取回異議人之身分證件及報廢三聯單，以
    致丙○○無法將車體委由回收場回收，則其大可再向甲○○
    索取相關文件即可，甲○○當時衡情亦不可能無端拒絕；且
    依一般常情，甲○○會委託丙○○處理車子報廢事宜，即係
    因為不熟悉法令規定，希望丙○○全權處理妥善，焉有可能
    丙○○尚未處理完畢，其即先行取回異議人之身分證件及報
    廢三聯單，導致丙○○無法處理車體回收事宜之理。故本院
    認證人丙○○此部分所證，與常情不符，並不可採，應以證
    人甲○○之證詞較為可信。依此，異議人對於系爭舊車之車
    體未依規定回收，導致輾轉由林朝春占有違規使用乙事，並
    無可歸責之處。
六、綜上，系爭車輛實際係由林朝春取得占有，違規行為人亦係
    林朝春，異議人雖係該車之登記所有人，然並非其將該車交
    付予林朝春使用，且其父親甲○○已將系爭車輛交付丙○○
    辦理報廢回收事宜，並善意信任丙○○有如實辦理，則異議
    人對於林朝春之違規行為亦無可歸責之處，原處分機關未查
    ，竟僅因異議人未提出本件應歸責人之相關證明文件，即逕
    對異議人進行裁罰，容有未洽，爰將原處分撤銷，另為異議
    人不罰之諭知。
七、據上論斷，應依道路交通案件處理辦法第20條，裁定如主文
    。
中     華     民    國     99   年    4    月   30    日
                  交通法庭    法  官  蔡川富
以上正本證明與原本無異。
如不服本裁定，應於裁定送達後5日內向本院提出抗告狀。
中     華     民     國    99   年    4    月   30    日
                              書記官  朱苑禎

司法院資訊處製作；財團法人民間司法改革基金會備份。
